【裁判字號】    96,易,541
【裁判日期】    970304
【裁判案由】    竊盜
【裁判全文】
臺灣苗栗地方法院刑事判決              96年度易字第541號
公  訴  人  臺灣苗栗地方法院檢察署檢察官
被      告  甲○○
被      告  丙○○
                      號
上列被告等竊盜案件，經檢察官提起公訴（95年度偵字第4976
號），本院判決如下：
    主  文
甲○○犯竊盜罪，處有期徒刑壹年貳月，減為有期徒刑柒月；復
犯竊盜罪，處有期徒刑壹年肆月，減為有期徒刑捌月。應執行有
期徒刑壹年壹月。
丙○○無罪。
    事  實
一、事實(1)甲○○（改名前稱朱正良）基於意圖為自己不法所有
    之犯意，於民國94年10月7 日上午，以整地為由，以每日新
    台幣（下同）16,000元之代價，委請不知情之「長增工程有
    限公司（下稱長增公司）」職員曾喜聖，派遣該公司不知情
    之連紋隆（檢察官另為不起訴處分）駕駛PC400 型挖土機，
    至乙○○所有坐落於苗栗縣銅鑼鄉○○段495 地號（重測前
    地段地號為中心埔50 1-1號，所有權人為謝丁財、謝文俊、
    謝發達各持分6 分之1 ，乙○○持分2 分之1） 、第501 號
    （重測前地段地號為中心埔501 號，所有權人為謝阿望《己○○之父親，由己○○、乙○○管理使用，已移轉登記給乙○○所有》持分2 分之1 ，謝丁財、謝文俊、謝發達各持分
    6 分之1） 土地，盜挖面積寬度約4x4 丈、深度約1 丈（約
    乙部砂石車量）之土石後，以砂石車運離，並將部分挖起之
    土石堆置於現場，欲事後利用該盜挖之坑洞供回填廢爐渣。
    嗣於同日14時許，為乙○○之夫己○○發現，經報警而於當
    日傍晚當場查獲甲○○等人，正欲將挖土機載離現場，並扣
    得長增公司所有之挖土機乙部；(2)甲○○明知上開土地為乙○○所有，謝文俊否認委請其去整地，已經因涉嫌竊盜犯行
    於94年10月7 日到苗栗銅鑼分駐所製作筆錄，另基於意圖為
    自己不法所有之犯意，於94年11月2 日7 時許，以每日6 千
    元之代價，僱用不知情之丙○○駕駛PC12 0型挖土機，在上
    址又盜挖2 米到5 米深，如附件所示（堆積面積為同上地段
    495 地號204. 61 平方公尺、501 地號面積117.12平方公尺
    ），待砂石車前來載運。嗣於同日9 時許，為己○○發現丙○○正在現場駕駛挖土機盜挖土石，丙○○察覺已遭他人發
    現上情後，隨即欲駕駛挖土機離開現場，經己○○以機車橫
    擋予以攔阻後，由乙○○去電報警，而當場查獲上情，並扣
    得丙○○所有之挖土機乙部，並查獲已經被挖掘堆置砂石10
    97.851 5米，如加上外運200 米，被盜挖砂石為1297.
    8515 立方公尺。
二、案經乙○○訴由苗栗縣警察局苗栗分局報請臺灣苗栗地方法
    院檢察署檢察官偵查起訴。
    理  由
壹、程序部分：按被告以外之人於審判外之陳述，雖不符前4 條
    之規定，而經當事人於審判程序同意作為證據，法院審酌該
    言詞陳述或書面陳述作成時之情況，認為適當者，亦得為證
    據。當事人、代理人或辯護人於法院調查證據時，知有第15
    9 條第1 項不得為證據之情形，而未於言詞辯論終結前聲明
    異議者，視為有前項之同意。刑事訴訟法第159 條之5 定有
    明文。查被告2 人與檢察官於言詞辯論終結前，對於卷內被
    告以外之人（含共同被告）之警詢筆錄（即本院引用）等證
    據，均未聲明異議，應視為被告等已同意以之作為證據，且
    經本院審酌後，認無不適當之情形，則本院調查之卷內證據
    均有證據能力，合先敘明。
貳、被告甲○○實體有罪部分：
一、本件被告甲○○矢口否認有何竊盜犯行，辯稱略以：「我不
    是去挖砂石，受僱於謝文俊去整地，己○○也有在現場，是
    己○○因為以前要作路，我祖父不給他過，他才懷恨在心，
    我剛好跟他講我住老雞隆姓朱，他知道我的身份後要報復，
    他後來才報警說我盜挖砂石。2 次都是去整地，清理爐渣，
    寬4x4 丈、深1 丈的那張照片是己○○在現場時，說我盜挖
    砂石，要我當場挖給他看，要看是否裡面有埋東西。」云云
    。
二、惟查：
   (1) 被告甲○○於94年10月7 日上午，以整地為由，委請不知
      情之「長增公司」司機連紋隆駕駛PC400 型挖土機，至乙○○所有坐落於苗栗縣銅鑼鄉○○段495 、501 地號土地
      上，盜挖面積寬度約4x4 丈、深度約1 丈（約乙部砂石車
      量）之土石後，以砂石車運離，並將部分挖起之土石堆置
      於現場，欲事後利用該盜挖之坑洞供回填廢爐渣之事實，
      有告訴代理人己○○、告訴人乙○○於偵查中、本院審理
      之指述無誤（詳見偵卷第19-20 頁、第50頁、53頁、56頁
      、第91-92 頁），復有證人即「長增公司」職員曾喜聖證
      稱：係被告甲○○僱請該公司挖掘砂石，其才派遣公司之
      司機連紋隆駕駛挖土機至上開土地挖掘砂石，並提出與被
      告甲○○簽約整地單據一紙為憑，復為現場施工之司機連
      紋隆所證實（偵卷第13-14 頁、第59頁、第61頁、第66頁
      、第90頁），而上開土地為乙○○、己○○所有及使用中
      ，有告訴人提出所有權狀可證（偵卷第13-14 頁、第64頁
      ）。上開土地經被告利用不知情之司機盜挖，復有卷內照
      片6 張清楚顯示經挖掘之砂石堆積（偵卷第68頁-70 頁）
      ，足證被告甲○○確有利用不知情之司機前去告訴人乙○○所有土地盜挖砂石犯行明確。被告甲○○第一次辯稱：
      係受僱謝文俊請其前往清理爐渣，後改稱謝文俊委請戊○○至上述地點清理爐渣（偵卷第41頁、第44-45 頁、第
      93-94 頁），然均為謝文俊、戊○○所否認（偵卷第
      13-14 頁、第47頁、第89頁、本院卷第54-56 頁第5 行）
      ，因此被告既然非上開土地之所有人、使用人，復未向土
      地所有人、使用人承租，其陳稱依據受僱謝文俊，或謝文
      俊委請戊○○，依據戊○○指示前往清理爐渣，又均為謝
      文俊、戊○○所否認，則被告甲○○顯無任何權利在告訴
      人乙○○所有上開土地掘砂石，其既然僱請司機連紋隆前
      往挖掘砂石，應係觸犯竊盜犯行無誤。何況被告與所請不
      知情之司機前往盜挖砂石，為告訴代理人己○○發現查獲
      之後，係先行逃逸，再於傍晚前往載運挖掘砂石之挖土機
      ，如其認知係合法整地，何須逃逸，傍晚再前往載運挖土
      機？且從證人丁○○於本院審理時之證詞：上開土地之土
      質是很好的砂石，屬於砂石廠很容易加工的好材料的砂石
      。」（詳見本院卷第77頁），益證被告甲○○有挖掘砂石
      獲取利益之動機，足以認定被告甲○○觸犯竊盜罪明確。
   (2) 被告甲○○有上開竊盜事實，已經到銅鑼分駐所製作筆錄
      ，另基於意圖為自己不法所有，復於94年11月2 日7時 許
      ，以每日6 千元之代價，僱用不知情之丙○○駕駛挖土機
      ，在上址又盜挖如附件所示面積之砂石，堆置於現場，待
      砂石車前來載運。嗣於同日9 時許，為己○○發現丙○○
      正在現場駕駛挖土機盜挖土石，丙○○察覺已遭他人發現
      上情後，隨即欲駕駛挖土機離開現場，經己○○以機車橫
      擋予以攔阻後，由乙○○去電報警，而當場查獲上情之事
      實，有告訴代理人己○○、告訴人乙○○於偵查中、本院
      審理時始終如一之指述（詳見偵卷第16-23 頁、第91-92
      頁、本院卷第43-53 頁、第81-84 頁），而上開土地為乙○○所有，並由乙○○、己○○使用中，亦有所有權狀、
      地籍圖謄本可證（偵卷第33-34 頁），復有挖土機司機丙○○證述係被告甲○○以每日6,000 元僱請其所有之挖土
      機至上開土地挖掘砂石（偵卷第6-12頁、第137 頁），並
      有查獲當日查扣丙○○所有挖土機一台為證（偵卷第27頁
      責付保管單），亦經苗栗縣政府職員湯閎予、丁○○，苗
      栗縣警察局苗栗分局警員江智全、苗栗分局銅鑼分駐所警
      員李元增、張永光會勘現場（偵卷第24-25 頁），及本院
      於96年11月29日履勘現場製作之筆錄及拍攝之照片（本院
      卷第99-108頁）為證，復委請苗栗縣銅鑼地政事務所複丈
      土石堆區如附件所示，因此被告甲○○方於94年10月7 日
      因竊盜犯行被查獲，並知道土地所有權人即告訴人乙○○
      、告訴代理人己○○已經告訴其竊盜犯行，其於同日23時
      30分也到銅鑼分駐所製作筆錄，仍於94年11月2 日僱請不
      知情丙○○前往挖掘砂石，於屢次訊問仍堅持是謝文俊請
      其整地，才前往整地，是己○○因為以前要作路，其祖父
      不給他過，己○○才懷恨在心，知其身份後要報復，才報
      警說其盜挖砂石等詞，然被告上開所辯，為證人謝文俊、
      告訴代理人己○○所否認（詳見偵查卷第89頁、本院卷第
      49頁），並無證據足以證明被告甲○○係受謝文俊之委請
      ，前往整地，亦無證據足以證明告訴人與其祖父之恩怨誣
      陷被告，何況被告甲○○如何解釋其於94 年10 月7 日因
      竊盜犯行已經被告訴，再於94年11月2 日前往同一地點挖
      掘砂石係合法？可知被告甲○○所辯應係事後卸責之詞。
    (3)復斟酌如附件之苗栗縣銅鑼地政事務所土地複丈成果圖所
      示，可知苗栗縣銅鑼鄉○○段495 地號土地，被挖掘砂石
      之堆積面積為204.61平方公尺、501 地號土地之堆積面積
      為117.12平方公尺，合計有321.73平方公尺之土石堆區，
      第2 次開挖範圍為同上地段501 號之土地，堆積面積為
      108.80平方公尺。而觀諸卷附之地籍圖謄本所示，可知苗
      栗縣銅鑼鄉○○段502 地號與同段501 、495 號等土地相
      鄰，而本件測量結果認定，開挖土石及堆放土石之範圍，
      係位於苗栗縣銅鑼鄉○○段495 地號、第501 號土地之間
      （即如附件土地複丈成果圖藍色、黃色區所示），尚與同
      段第502 號土地無涉。至苗栗縣警察局銅鑼分駐所警員查
      獲本件當日下午5 時10分，會同苗栗縣政府、苗栗縣警察
      局苗栗分局相關人員到場勘驗時（偵查卷第24頁會勘紀錄
      ），因未會同地政事務所測量人員實地測量，對於行為地
      之地號認定未臻精確，乃根據土地所有人乙○○之陳述，
      而誤為同段502 號土地之記載，且當日所計算之現場查獲
      堆置土石數量1,500 立方公尺亦為初估。應以前述測量人
      員所製作如附件之土地測量成果圖所示之地號，及開挖面
      積應為複丈成果圖上所示之黃、藍區為正確。換言之，本
      件告訴人乙○○所有，被盜挖土石之處，係位於苗栗縣銅
      鑼鄉○○段495 地號（重測前地段地號為中心埔501-1 號
      ，所有權人為謝丁財、謝文俊、謝發達各持分6 分之1 ，
      乙○○持分2分 之1） 、第501 號（重測前地段地號為中
      心埔501 號，所有權人為謝阿望《己○○之父親，由己○○、乙○○管理使用，己○○陳稱已經移轉登記給乙○○
      所有》持分2 分之1 ，謝丁財、謝文俊、謝發達各持分6
      分之1） 土地，而總盜採砂石面積為附表所示範圍黃色、
      藍色之總和面積，如據複丈圖計算是321.73+108 .80 平
      方公尺。2 次被盜挖砂石之數量，再據複丈圖計算是
      321.73+108.80 （合計430.53）平方公尺乘上本院履勘實
      際測量之最大高度2.55公尺=1097.8515立方公尺（
      430. 53x2.55） ，如依據證人丁○○證詞採用最高度5米
      計算，盜挖體積之最大值為2152.65 立方公尺《本院卷第
      80頁》，如用盜挖高度最小高度2 米計算，係861.06立方
      公尺（321.73+108.80 平方公尺X2米），各加上載運200
      米（偵查卷第5 頁），盜挖最大與最少值為2352.65 米與
      1061 .06 米 ，而本件如依據複丈成果圖所示面積乘上本
      院履勘之最高度2.55公尺，再加上已經載運200 立方公尺
      ，合計共盜採約1297. 851 5 立方公尺，雖然數量與94年
      11月2 日會勘紀錄記載1, 500立方公尺（偵卷第25頁、第
      75頁）、及證人丁○○於偵查中及會勘紀錄記載之1, 500
      立方公尺，有所出入，但斟酌證人丁○○亦審理中證稱「
      堆積砂石之有兩米、5 米左右高度，數量不規則，其蠻有
      經驗，粗估與實際差距頂多100-200 立方公尺」（本院卷
      第80頁），則本院計算上開丁○○之粗估面積，與本院實
      際測量之最高度與地政事務所測量之面積，確實差距（
      1500立方公尺-1297.8515立方公尺）202.148 5 立方公尺
      ，與證人丁○○之證述粗估面積與實際盜挖體積差距100-
      200 米，情節相符，且證人丁○○亦證述，1500米之砂石
      約比本院第九法庭大（本院卷第73頁），而本院第九法庭
      長、寬、高各為1,720 公分（長度1,537 公分加上審理臺
      183） 、寬度1,363 公分、高度約為474 公分），體積為
      1,111.233 立方公尺，1,500 立方公尺大於1,111.23立方
      公尺，符合證人丁○○之證詞，足認證人丁○○證稱其有
      16年經驗，查獲當日堆積土石約1,500 米與真實情形出入
      不多，然本件在查獲當時確實未實際測量，證人丁○○之
      證詞雖然堪採，但仍非精密儀器測量之數據，但本院審理
      時相距案發現場已有一段時日，再測已不可得，因此依據
      罪疑唯輕原則以判斷事實，認為本件被告盜採堆放現場砂
      石為約1,29 7.8515 立方公尺（依據據複丈圖
      321.73+108.80 平方公尺乘上本院履勘實際測量之最大高
      度2.55公尺，再加上外運200 米），附此敘明。
    (4)綜上，被告上述辯解，顯為臨訟卸責之詞，均不足為採。
      此外，復有土地登記謄本、地籍圖、會勘紀錄及照片、履
      勘現場筆錄、苗栗縣銅鑼地政事務所96年11月29日之土地
      複丈成果圖、勘驗現場照片在卷可憑，被告上述犯行，洵
      堪認定。
三、應適用法條：
    (1)查被告甲○○行為後，刑法業於94年2 月2 日修正公布，
      9 5 年7 月1 日起施行，其中與本件有關部分之第2 條、
      第33條第5 款、第56條、第51條第5 款，均業已修正。按
      「行為後法律有變更者，適用行為時之法律，但行為後之
      法律有利於行為人者，適用最有利於行為人之法律」，修
      正後刑法第2 條第1 項定有明文。此條規定係規範行為後
      法律變更所生新舊法比較適用之準據法，本身尚無新舊法
      比較之問題，於新法施行後，應一律適用新法第2 條第1
      項之規定，為「從舊從輕」之比較，先予敘明，再按本次
      法律變更，比較時應就罪刑有關之共犯、未遂犯、想像競
      合犯、牽連犯、連續犯、結合犯，以及累犯加重、自首減
      輕暨其他法定加減原因（如身分加減）與加減例等一切情
      形，綜其全部罪刑之結果而為比較（最高法院95年5 月23
      日95年度第8 次刑事庭會議決議參照）。茲就本件新舊法
      比較結果敘述如下：
      關於罰金刑，刑法分則編各罪所定罰金刑之貨幣單位原
        為銀元，修正前刑法第三十三條第五款規定：「罰金：
        一元（銀元）以上。」，而依罰金罰鍰提高標準條例規
        定，就72年6 月26日前修正之刑法部分條文罰金數額提
        高二至十倍，其後修正者則不提高倍數，並依現行法規
        所定貨幣單位折算新臺幣條例規定，以銀元一元折算新
        臺幣三元。修正後刑法第三十三條第五款規定：「罰金
        ：新臺幣一千元以上，以百元計算之。」，刑法第33條
        第5 款所定罰金貨幣單位經修正為新臺幣後，刑法分則
        各罪所定罰金刑之貨幣單位亦應配合修正為新臺幣，為
        使刑法分則編各罪所定罰金之最高數額與刑法修正前趨
        於一致，乃增訂刑法施行法第一條之一：「中華民國九
        十四年一月七日刑法修正施行後，刑法分則編所定罰金
        之貨幣單位為新臺幣。94年1 月7 日刑法修正時，刑法
        分則編未修正之條文定有罰金者，自94年1 月7 日刑法
        修正施行後，就其所定數額提高為30倍。但72年6 月26
        日至94年1 月7 日新增或修正之條文，就其所定數額提
        高為3 倍。」。從而，刑法分則編各罪所定罰金刑之最
        高數額，於上開規定修正後並無不同，惟修正後刑法第
        33 條 第5 款所定罰金刑最低數額，較之修正前提高，
        自以修正前刑法第33條第5 款規定有利於被告。
      修正前刑法第51條規定第5 款規定：「數罪併罰，分別
        宣告其罪之刑，依左列各款定其應執行者：... 宣告多
        數有期徒刑者，於各刑中之最長期以上，各刑合併之刑
        期以下，定其刑期。但不得逾二十年」，修正後刑法第
        51條第5 款規定：「宣告多數有期徒刑者，於各刑中之
        最長期以上，各刑合併之刑期以下，定其刑期。但不得
        逾三十年」，比較結果，修正後刑法並非較有利於行為
        人，依刑法第2 條第1 項前段之規定，仍應依修正前刑
        法，定其應執行之刑。裁判確定前犯數罪，其中一罪在
        新法施行前者，亦同（最高法院95年第8 次刑事庭會議
        第8次刑事庭會議決議參照）。
      綜此，爰依整體比較之結果，依修正後刑法第2 條第1
        項前段之規定，適用行為時之舊法處斷。
    (2)核被告甲○○2 次所為，均係犯刑法第320 條第1 項竊盜
      罪。
    (3)被告甲○○先後2 次竊盜犯行，均是利用不知情之司機連
      紋隆、丙○○竊取他人之砂石，為間接正犯。
    (4)按修正前刑法上之連續犯，係指基於概括之犯意，連續數
      行為，觸犯構成犯罪要件相同之罪名而言，故除在主觀上
      須具備概括之犯意外，客觀上仍須具備有犯同一罪名之連
      續數行為，始克相當，即就行為人之數犯行間，是否得以
      連續犯以一罪論之，除以依行為人之主觀犯意判斷外，在
      客觀上仍應以各犯行之犯罪時間、手段，依經驗法則、論
      理法則判斷之，並非謂行為人自供係基於概括犯意所為之
      犯罪構成要件相同之所有犯罪行為，均一體有連續犯之適
      用。再修正前刑法第五十六條所謂連續犯之概括犯意，必
      須其多次犯罪行為自始均在一個預定犯罪計畫內，出於主
      觀上始終同一之犯意進行；若中途另有新犯意發生，縱其
      時間相隔甚近而所犯者又屬構成要件相同之罪名，仍不能
      成立連續犯。本件被告甲○○於94年10月7 日被查獲竊盜
      之犯行，土地所有權人已經告訴其竊盜犯行，並均至銅鑼
      分駐所製作筆錄，被告仍於94年11月2 日僱請不知情丙○○前往挖掘砂石，其先後2 次竊盜犯行，時間相距27日，
      雖然竊盜方法相同，所犯為構成要件相同之罪名，但被告
      否認兩次之竊盜犯行，足認其2 次竊盜犯行並無基於一次
      之犯意。再其查獲之際，已經到分駐所製作筆錄，亦已阻
      斷其犯意之連續，其相隔27日再犯竊盜，顯非基於概括犯
      意而為，應非連續犯，檢察官認為應依修正前刑法第56條
      規定以一罪論，並加重其刑，容有誤會。被告先後2 次竊
      盜行為，應係犯意各別，應分論併罰。
    (5)爰審酌被告甲○○，不思以正途賺取金錢，竟在查獲竊盜
      罪後，再犯竊盜罪，所使用之方法均先後僱請不知情司機
      駕駛挖土機前往盜挖砂石，使告訴人受有如附件持分之砂
      石面積被盜挖，並使其受僱司機來回奔波於訴訟程序之偵
      訊勞累，被告迄今猶未恢復原狀，亦未賠償告訴人或向告
      訴人道歉，仍辯稱告訴人代理人己○○係報復其祖父時代
      之借路恩怨，以飾詞卸責，犯後態度不佳，並衡酌其犯罪
      之動機、目的、手段、犯罪所得及所造成之損害等一切情
      狀，量處如主文所示之刑。
    (6)又查，被告前述竊盜犯行，係在96年4 月24日之前，所犯
      符合中華民國九十六年罪犯減刑條例所定之減刑條件，爰
      依同條例第2 條第1 項第3 款之規定，減其宣告刑二分之
      一，故減為如主文所示之刑，並依同條例第10條第1 項規
      定，定應執行之刑。
    (7)末查，扣案之挖土機分屬係長增公司、丙○○所有，非被
      告所有，自不得沒收，附此敘明。
參、被告丙○○無罪部分：
一、公訴意旨略以：被告甲○○與丙○○基於意圖不法之所有之
    犯意聯絡，甲○○於94年11月2 日7 時許，以每日6 千元之
    代價，僱用丙○○駕駛PC12 0型挖土機，在上址盜挖土石1,
    500 立方公尺後堆置於現場，待砂石車前來載運。嗣於同日
    9 時許，為己○○發現丙○○正在現場駕駛挖土機盜挖土石
    ，丙○○察覺已遭他人發現上情後，隨即欲駕駛挖土機離開
    現場，經己○○以機車橫擋予以攔阻後，由乙○○去電報警
    ，而當場查獲上情，並扣得挖土機乙部。因認被告丙○○，
    涉犯刑法第320 條第1 項之竊盜罪嫌。
二、公訴意旨認被告丙○○，涉犯刑法第320 條第1 項之竊盜罪
    嫌係以：(1)被告甲○○之警偵訊筆錄，證明其承認僱請被告
    丙○○所有之挖土機在現場挖掘砂石。(2)又被告丙○○之警
    、偵訊筆錄：承認於95年11月2 日，受僱於被告甲○○，在
    系爭土地以挖土機挖掘砂石之事實。(3)告訴人等之查獲經過
    指述，復有土地登記謄本、地籍圖、會勘紀錄及照片、履勘
    現場筆錄、苗栗縣銅鑼地政事務所之土地複丈成果圖、勘驗
    現場照片在卷可憑，作為主要之論據。
三、本件被告丙○○堅決否認有在上址盜採砂石之犯行，辯稱：
    「因甲○○以每日6,000 元僱其去整地，當天早上甲○○先
    用板車帶我的挖土機載運到現場，我是九點多到現場，結果
    到了之後，還沒有開工，全不知情下，謝先生就要用石頭丟
    我，我沒有拿到錢，我是冤枉的」等語。
四、按犯罪事實應依證據認定之，無證據不得推定其犯罪事實；
    又不能證明被告犯罪或其行為不罰者，應諭知無罪之判決，
    刑事訴訟法第154 條第2 項第301 條第1 項分別定有明文
    。又認定犯罪事實所憑之證據，無論其為直接或間接證據，
    在訴訟上之證明均須於通常一般之人均不致有所懷疑而得確
    信其為真實之程度，始得據為有罪之認定，倘其證明尚未達
    到此一程度而有合理之懷疑存在，以致無從形成對被告不利
    之確信時，依據罪疑利益歸於被告之法則，即應儘先為有利
    被告之判斷，不得徒憑主觀上之臆測遽行排除有利於被告之
    可能，最高法院76年臺上字第4986號著有判例足參。
五、經查：
    (1)被告丙○○係第1 天至上述土地工作，旋即為告訴代理人
      己○○發現查獲無誤（詳見本院卷第46頁）；而上開土地
      ，係告訴人乙○○所有之農地，此有土地登記謄本、地籍
      圖、會勘紀錄及照片在卷可佐。由此可見，上述農地並非
      國有地、河川地，或其他顯而易見之公有土地。因此，被
      告丙○○受被告甲○○之僱用，至前述地號土地整地時，
      參酌一般常情，有可能會認為係受僱他人在私人所有之土
      地工作，其去整地是合法的，所以其辯稱無竊取他人土石
      之認識，是有可能的，因此單憑告訴代理人己○○看見被
      告丙○○操作挖土機，及丙○○被己○○發現後要駕駛挖
      土機離開現場等行為，尚難認為其與被告甲○○有共同盜
      挖砂石之犯意聯絡與行為分擔。
    (2)檢察官雖以上開土地，業經被告甲○○開挖盜採砂石，而
      認被告甲○○、丙○○就盜採上述砂石，具有犯意聯絡與
      行為分擔。但因被告丙○○僅係將其所有挖土機載運到前
      述土地，並操作挖土機（告訴人己○○陳稱丙○○已經操
      作挖土機，被告丙○○否認其已經在現場操作挖土機，僅
      承認在現場等候甲○○，尚未開工，本院認為丙○○是否
      已經操作挖土機，是否已經開工，並不影響本案之判斷，
      故不再依證據推論。），經告訴代理人己○○發現而報警
      處理，然查，被告甲○○係供述其告知丙○○要僱請其整
      地，且明確告訴被告丙○○是謝文俊請其前往整地，而依
      據土地所有權狀，謝文俊確實為上開土地之共有人，因此
      被告丙○○是否確實知悉被告甲○○僱請其到上述土地採
      取砂石之行為係不合法，令人存疑。且被告丙○○所有之
      挖土機，係以一日6,000 元受僱於被告甲○○前往上述土
      地整地，整地時間又係白天，與一般人在受僱整地情形無
      異，且第一天就被查獲，整地之環境亦無任何特殊之狀況
      （例如先設圍籬、黑夜開挖等），如何在被告丙○○之受
      僱工作與一般受僱工作情況無異之情形下，認為被告丙○○是前往盜挖砂石？此外亦無證據足以證明被告丙○○明
      確知道被告甲○○是要盜挖砂石，而有與被告甲○○共謀
      盜挖砂石分贓之情形；又查，被告丙○○去上開土地挖掘
      砂石，一大早，即為告訴代理人己○○發現而報警，以被
      告丙○○係認知其係受僱前去整地，其會與告訴代理人己○○在現場起爭執，並想離開現場，應不違背情理；而告
      訴代理人己○○是第2 次發現其土地被盜挖砂石，當然會
      與嫌疑者，在現場起爭執，並生氣，或應對態度不好，並
      攔阻被告丙○○之離開，因此被告丙○○與告訴代理人己○○在現場爭執、起衝突應為必然，而相罵無好話，但不
      能因此就證明被告丙○○是竊盜、是畏罪潛逃；又被告甲○○方於10月7 日因盜採砂石，而為告訴代理人己○○發
      現，因此被告丙○○如果知悉被告甲○○要其前往盜採砂
      石，丙○○有無必要冒險與被告甲○○共謀將其所有挖土
      機，在白天，大方用板車載往上開土地盜採土石，而輕易
      為人發現？亦足令人質疑。因此，被告丙○○所為，有可
      能因盜採之砂石利潤豐厚，而與被告甲○○共謀盜採砂石
      ；也有可能是在不知情下受僱於被告甲○○，或根本是遭
      到被告甲○○或甲○○之竊盜集團之欺騙而受僱前往整地
      ，其實是被利用其所有之挖土機盜挖砂石。當然被告丙○○如果是受騙，就有可能如丙○○所述未收到受僱之工資
      及載運挖土機2 趟板車費用，為受害者，在有上開多種可
      能性之情形下，本院在犯罪事實之判斷，如無明確之證據
      足以證明被告丙○○與被告甲○○有事前共謀，事後分擔
      竊盜砂石之行為時，基於罪疑唯輕之原則，應認為被告丙○○係以每日新工資6,000 元受僱於被告甲○○，前往整
      地，被告丙○○認為其行為係合法之工程，才會將挖土機
      載往整地。
    (3)綜上，檢察官之舉證，均不足以證明被告丙○○有與被告
      甲○○基於意圖不法所有犯意之聯絡，涉犯刑法第320 條
      第1 項之竊盜罪。此外，復查無其他積極證據足資證明被
      告丙○○有何公訴人所指之犯行，揆諸前揭判例及說明之
      意旨，及本諸「罪疑唯輕」之法則，自應為被告丙○○無
      罪之諭知。
據上論斷，應依刑事訴訟法第299 條第1 項前段、第301 條第1
項，刑法第2 條第1 項前段，第320 條第第1 項，修正前刑法第
51條第5 款，罰金罰緩提高標準條例第1 條，中華民國九十六年
罪犯減刑條例第2 條第1 項第3 款、第7 條、第10條第1 項，判
決如主文。
本案經檢察官林映姿到庭執行職務。
中    華    民    國    97    年    3     月    4    日
                  刑事第三庭審判長法  官  柳章峰
                                  法  官  呂曾達
                                  法  官  張珈禎
以上正本證明與原本無異。
如不服本判決，應於判決送達後10日內向本院提出上訴狀（應抄
附繕本），其未敘述上訴理由者，應於上訴期間屆滿後20日內補
提理由書狀於本院，上訴於臺灣高等法院臺中分院。告訴人或被
害人如對於本判決不服者，應具備理由請求檢察官上訴，其上訴
期間之計算係以檢察官收受判決正本之日期為準。
                                  書記官  黃雅琦
中    華    民    國    97    年    3     月    4    日


司法院資訊處製作；財團法人民間司法改革基金會備份。
